臺灣基隆地方法院刑事判決
111年度金簡上字第1號
上  訴  人  臺灣基隆地方檢察署檢察官
被      告  陳杉瑀


上列被告因違反洗錢防制法等案件，經檢察官提起公訴（110年
度偵字第4621號）及移送併案審理（臺灣桃園地方檢察署110年
度偵字第38485號），被告於原審準備程序中自白犯罪（110年度
金訴字第167號），經原審合議庭裁定由受命法官獨任行簡易程
序審理，並於111年1月20日為111年度基金簡字第4號第一審刑事
簡易判決，公訴人不服提起上訴，暨聲請併案審理（併案案號：
臺灣基隆地方檢察署111年度偵字第1073號），本院管轄之第二
審合議庭判決如下：
    主  文
原判決撤銷。
陳杉瑀幫助犯洗錢防制法第14條第1項之洗錢罪，處有期徒刑貳
月，併科罰金新臺幣壹萬元，罰金如易服勞役，以新臺幣壹仟元
折算壹日。緩刑貳年。
    事  實
一、陳杉瑀可預見提供帳戶提款卡及密碼予他人使用，可能幫助
    他人實施財產犯罪之用，仍不違背其本意，為賺取2星期新
    臺幣（下同）1萬元之報酬，竟基於幫助詐欺取財及基於掩
    飾、隱匿特定犯罪所得本質、來源及去向之不確定故意，於
    民國110年3月22日某時許，在桃園市○○區○○路0段00巷00弄0
    號門口，將其申辦之元大銀行帳號：000-00000000000000號
    帳戶之存摺、提款卡及密碼，交給李信漢（另由警依法偵查
    中）供作為詐欺取財及洗錢使用。嗣李信漢所屬詐欺集團成
    員取得上開帳戶後，即意圖為自己不法之所有，基於詐欺取
    財及洗錢犯意，分別為下列行為：㈠在通訊軟體IG上刋登操
    作外匯投資保證獲利廣告，經黃映慈瀏覽上開廣告後，陷於
    錯誤，而依該詐欺集團成員之指示，於110年3月24日晚間7
    時26分起至39分止，先後匯款8筆款項共計20萬元至陳杉瑀
    之元大銀行帳戶內。㈡向陳曉佯稱可代操資金投資云云，致
    陳曉因此陷於錯誤，而依該詐欺集團成員之指示，於110年3
    月29日匯款新臺幣5萬元至陳杉瑀之元大銀行帳戶內。㈢詐欺
    集圑成員自110年2月26日起，以LINE向林星宇詐稱外資外匯
    網站，可以獲利等語，使林星宇陷於錯誤，並於110年3月29
    日19時26分、110年3月30日20時2分許，分別匯款3萬元、50
    00元至系爭帳戶。黃映慈、陳曉及林星宇匯入之款項，旋即
    遭該詐欺集團成員提領一空，而以此方式掩飾、隱匿詐欺取
    財犯罪所得本質、來源及去向。嗣因黃映慈、陳曉查覺有異
    並報警處理，始循線查悉上情。
二、案經黃映慈訴由新北市政府警察局三重分局報告臺灣基隆地
    方檢察署檢察官偵查終結提起公訴。陳曉訴由彰化縣警察局
    彰化分局報告臺灣桃園地方檢察署檢察官移送併案審理。林
    星宇訴由基隆市警察局第一分局報告臺灣基隆地方檢察署檢
    察官移送併案審理。
    理  由
壹、程序事項：
    按被告以外之人於審判外之言詞或書面陳述，除法律有規定
    者外，不得作為證據，刑事訴訟法第159條第1項定有明文。
    次按被告以外之人於審判外之陳述，雖不符前4條之規定，
    而經當事人於審判程序同意做為證據，法院審酌該言詞陳述
    或書面陳述作成時之情況，認為適當者，亦得為證據。當事
    人、代理人或辯護人於法院調查證據時，知有刑事訴訟法第
    159條第1項不得為證據之情形，而未於言詞辯論終結前聲明
    異議者，視為有前項之同意，同法第159條之5亦規定甚明。
    查，本院認定犯罪事實所憑之供述證據中，部分係屬傳聞證
    據，惟被告、檢察官均未於本院言詞辯論終結前聲明異議，
    本院審酌該等言詞或書面陳述作成之情況，並無非出於任意
    性或不正取供，或違法或不當情事，且客觀上亦無不可信之
    情況，堪認為適當，除上開證據外，以下其餘本院援引之下
    列證據資料（包含供述證據、文書證據等），並無證據證明
    係公務員違背法定程序所取得，又經本院審認結果，尚無顯
    有不可信之情況與不得作為證據之情形，本院審酌上開證據
    資料製作時之情況，尚無違法不當及證明力明顯過低之瑕疵
    ，認為以之作為證據應屬適當，是依刑事訴訟法第159條之5
    規定，認均俱有證據能力。
貳、實體事項：
一、上開事實，業據被告陳杉瑀於審理中自白不諱，並經證人即
    告訴人黃映慈、陳曉、林星宇證述屬實，且有被告在元大銀
    行開戶資料及交易明細；告訴人黃映慈之通訊軟體對話紀錄
    、合約擷圖、對話紀錄擷圖及匯款明細；告訴人陳曉提供之
    分析顧問委任契約、對話紀錄擷圖及滙款明細；林星宇之LI
    NE對話紀錄擷圖、國泰世華銀行及中國信託銀行客戶交易明
    細表等書證附卷可稽。足認被告之自白與事實相符可以採信
    ，本案罪證明確，被告犯行洵堪認定，自應依法論科。
二、論罪科刑：
  ㈠刑法上之幫助犯，係對於犯罪與正犯有共同之認識，而以幫
    助之意思，對於正犯資以助力，未參與實施犯罪構成要件之
    行為者而言。被告將其申請開立之銀行帳戶存摺、提款卡、
    及密碼交付予李信漢，使李信漢所屬詐欺集團向被害人詐騙
    財物後，得以使用該金融帳戶為匯款工具，進而取得款項以
    隱匿、掩飾犯罪所得，被告所為，係對他人之詐欺取財、洗
    錢犯行資以助力，而屬幫助犯。核被告所為，係犯刑法第30
    條第1項前段、第339條第1項之幫助詐欺取財罪及刑法第30
    條第1項前段、洗錢防制法第14條第1項之幫助洗錢罪。被告
    以一幫助行為幫助該詐欺集團成員分別向黃映慈、陳曉林星
    宇詐欺取財及利用被告提供之帳戶隱匿、掩飾犯罪所得，且
    同時觸犯幫助詐欺取財罪與幫助洗錢罪，被告以一行為犯數
    罪名，而屬想像競合犯，應依刑法第55條規定從一重以幫助
    洗錢罪處斷。
  ㈡檢察官移送併辦部分(有臺灣桃園地方檢察署110年度偵字第3
    8485號詐騙陳曉部分、臺灣基隆地方檢察署111年度偵字第1
    073號詐騙林星宇部分），查與檢察官原先起訴部分（幫助
    犯詐欺取財罪、幫助犯洗錢罪），有想像競合犯裁判上一罪
    之關係，審判上不可分割，應為起訴效力所及，本院應併予
    審理。
  ㈢被告係屬幫助犯，應依刑法第30條第2項規定，按正犯之刑減
    輕之。復按洗錢防制法第16條第2項規定：「犯前2條之罪，
    在偵查或審判中自白者，減輕其刑。」，而想像競合犯為侵
    害數法益之犯罪，各罪有加重或減免其刑之事由，均應說明
    論列，並於量刑時併衡酌輕罪之加重或減免其刑之量刑事由
    ，評價始為充足。被告於原審已自白所犯之幫助洗錢犯行（
    見原審卷第86頁），依洗錢防制法第16條第2項規定，就被
    告所犯幫助洗錢罪部分減輕其刑，並依法遞減之。就被告所
    犯輕罪之減輕其刑事由部分，依上開說明，由本院於後述量
    刑事由一併衡酌之，先予敘明。
 四、撤銷改判理由及科刑審酌事項：
 ㈠原審認被告上開犯行罪證明確而予論罪科刑，固非無見。惟查
   ，原審就告訴人林星宇部分並未予以審理，而由臺灣基隆地
   方檢察署檢察官上訴後移送併辦（111年度偵字第1073號），
   該移送併辦部分與起訴部分，有想像競合犯裁判上一罪關係
   ，應為起訴效力所及，本院應併予審理，然原審未及審酌，
   檢察官上訴理由指摘原審未及審酌被告之行為尚造成被害人
   林星宇損害，難認原判決允當等語，確有理由，應由本院予
   以撤銷改判。
 ㈡爰以行為人之責任為基礎，審酌被告提供其個人銀行帳戶、提
   款卡及密碼，供詐欺集團成員作為向被害人詐欺取財及洗錢
   之工具，且幫助製造金流斷點，增加被害人追償之困難，並
   使執法人員難以追查詐欺集團成員之身分，助長詐欺犯罪之
   風氣，所為甚不應該。惟被告犯後於偵查中即坦認為賺取報
   酬，而將元大銀行帳戶資料交予李信漢，復於審判中已自白
   犯行，並已積極賠償黃映慈、陳曉及林星宇，而成立和解並
   已履行給付，此有本院調解筆錄3份及電話紀錄1紙可佐（分
   見原審卷第63、79頁及本院審判卷），兼衡被告所犯幫助詐
   欺取財罪部分，有應依刑法第30條第2項規定減輕其刑之事由
   ，所犯幫助洗錢罪部分，有應依刑法第30條第2項規定減輕其
   刑及依洗錢防制法第16條第2項遞予減輕其刑事由，被告現為
   大學碩士班學生之智識程度、生活狀況暨其犯罪動機、目的
   、手段及幫助詐欺集團詐得之金額等一切情狀，量處如主文
   所示之刑，並諭知罰金易服勞役之折算標準。
 ㈢被告前未曾因犯罪受有期徒刑以上刑之宣告，有臺灣高等法院
    被告前案紀錄表在卷可稽，其因一時失慮，致罹本件之罪，
    犯後已於審判中自白犯行，並已積極賠償黃映慈、陳曉及林
    星宇，而成立和解並已履行給付，已如前述，足認被告犯後
    態度良好，應已知悔悟，本院認被告經此偵審程序之教訓後
    ，應能知所警惕，而無再犯之虞，兼衡被告現為大學碩士班
    學生，倘遽令被告入監服刑，對於其生活亦有相當之影響，
    因認對被告所處之刑以暫不執行為適當，爰依刑法第74條第
    1項第1款規定，併予宣告緩刑2年，以勵自新。
 ㈣被告堅稱其並未實際獲得報酬或利益，檢察官亦未舉證證明被
    告獲有犯罪所得，本案即無證據足認被告獲得犯罪所得，即
    無庸諭知犯罪所得沒收或追徵。被告提供予詐欺集團使用之
    銀行帳戶存摺及提款卡，雖未據扣案，惟該存摺及提款卡之
    客觀經濟價值低微，且該帳戶已遭列為警示帳戶，詐欺集團
    成員已不得利用該帳戶作為詐欺取財及洗錢之工具，該存摺
    及提款卡顯然不具刑法上之重要性，爰依刑法第38條之2第2
    項規定，不予宣告沒收或追徵，併予敘明。
據上論斷，應依刑事訴訟法第455條之1第1項、第3項、第369條
第1項前段、第364條，判決如主文。
本案經檢察官高永棟到庭執行職務。
中　　華　　民　　國　　111 　年　　4 　　月　　11　　日
                  刑事第二庭審判長法  官  王福康
                                  法  官  李岳
                                  法  官  鄭富容
以上正本證明與原本無異。
本件判決不得上訴。
中　　華　　民　　國　　111 　年　　4 　　月　　12　　日
                                  書記官  彭淑芳       
【附錄論罪法條】
刑法第339條第1項：
意圖為自己或第三人不法之所有，以詐術使人將本人或第三人之
物交付者，處5年以下有期徒刑、拘役或科或併科50萬元以下罰
金。
洗錢防制法第14條第1項：
有第二條各款所列洗錢行為者，處7年以下有期徒刑，併科新臺
幣5百萬元以下罰金。